臺灣高雄地方法院民事判決　　　　　93年度訴字第2151號
原　　　告　甲○○
被　　　告　乙○○
上列當事人間因刑事附帶民事訴訟請求損害賠償事件，經本院刑
事庭移送前來，於民國94年5 月19日言詞辯論終結，本院判決如
下：
    主    文
原告之訴及假執行之聲請均駁回。
訴訟費用由原告負擔。
    事實及理由
一、程序部分
    按言詞辯論期日，當事人之一造不到場者，得依到場當事人
    之聲請，由其一造辯論而為判決。民事訴訟法第385 條第 1
    項定有明文。查本院於94年2 月17日第1 次言詞辯論期日前
    1 日接獲訴外人即被告之姊黃麗玉聲請改期審理狀，狀載被
    告於今年初前往大陸地區工作，預計5 月份回台，經本院查
    明被告確於94年1 月14日出境屬實，有入出境查詢結果瀏覽
    表在卷可稽。經依所請改期定於94年5 月19日上午9 時30分
    續行言詞辯論，並於被告通知書載明「如不克到庭，請委任
    訴訟代理人」。上開通知已於94年3 月3 日送達被告台北縣
    永和市○○路38號4 樓住所，由大樓管理室代收，有送達證
    書附卷可查。嗣於上開續行言詞辯論期日當日，黃麗玉以傳
    真文件記載被告大陸工廠因受火災波及、其配偶因此摔傷需
    被告就近照顧，無法回台開庭等語。惟黃麗玉並未提供相關
    事證供本院審酌，其上開所言是否屬實，已非無疑。且被告
    本可委任訴訟代理人出庭，故尚難認為被告之不到場係因天
    災或有其他正當事由。本件被告經合法通知，未於最後言詞
    辯論期日到場，核無民事訴訟法第386 條各款所列情形，爰
    依原告聲請，由其一造辯論而為判決。
二、原告主張：兩造均係在位於高雄市○○○路252 號「十全玉
    市場」經營珠寶生意之同業，可能是同行相忌之故，被告之
    前一再張揚對原告不實之言論。民國89年底某個星期四下午
    ，有不知名之歹徒飛車搶劫被告之珠寶，案發當日原告因在
    家照料子女，而由配偶於前開玉市場營業，故上開搶案也是
    事後聽人轉述始得知。數日後，被告不分青紅皂白四處張揚
    誣稱手中握有原告出售其被搶珠寶之證據，及該搶案係原告
    所為。其後不久原告因發生意外於台中澄清醫院開刀，出院
    後在家修養約半年，被告竟四處張揚原告被判刑入獄，經原
    告於90年12月14日發函被告勿再對外散發不實之言，惟被告
    仍置之不理。原告前曾以新台幣（下同）610 萬元向國唐建
    設股份有限公司（下稱國唐公司）購買坐落台中市○○路○
    段「地糧」個案店面編號店Ｃ暨車位，已付價金481 萬元，
    因被告一再誣指原告搶劫及銷贓，致使原告經營之玉市場生
    意一落千丈，無力再繳款，最後不得已於91年7 月22日解約
    ，由國唐公司退還100 萬元，其餘381 萬元被沒收。92年 8
    、9 月間，被告在台南玉市場公然辱罵原告是搶匪；嗣於同
    年10月29日12時30分許，被告又在高雄市「十全玉市場」之
    不特定人得以共見共聞之處所，當眾指稱原告係「搶匪」，
    損害原告之名譽，被告前開犯行業經本院93年度易字第 793
    號刑事判決判處拘役30日，如易科罰金，以銀元300 元折算
    1 日。爰依侵權行為之法律關係請求被告賠償遭沒收之 381
    萬元財產上之損害等語；並聲明：(一)被告應給付原告381 萬
    元，及自起訴狀繕本送達之翌日起至清償日止按年息5%計算
    之利息。(二)願供擔保請准宣告假執行。
三、被告未於最後言詞辯論期日到場，其於準備程序則以：90年
    5 月間伊在上開玉市場發現89年底被搶的珠寶後，通知原告
    配偶請原告出面處理，原告就逃亡了，手機也聯絡不上。期
    間有遇到原告幾次，原告就加速離開。過了約8 個月左右，
    原告發存證信函表示與此事無關，在此以前伊並未對外指稱
    原告是搶匪。92年10月29日確實有在十全玉市場指稱原告係
    搶匪，但也只有這一次而已，原告與建商解約被沒收價金與
    本件無關等語，資為抗辯；並聲明(一)原告之訴駁回，(二)如受
    不利判決願供擔保免為假執行。
四、本件原告起訴主張被告於92年10月29日12時30分許，在「十
    全玉市場」之不特定人得以共見共聞之處所，當眾指稱原告
    係「搶匪」一事，為被告所不爭執，並有被告於本院93年度
    易字第793 號妨害名譽案件稱：「‧‧‧我確實有在十全玉
    市場稱告訴人（即原告）為搶匪‧‧‧。」「我只有在高雄
    玉市場罵過告訴人一次搶匪而已‧‧‧。」（見本院93年易
    字793 號案件93年7 月1 日準備程序筆錄第3 頁、93年8 月
    9 日審判筆錄第12頁）等語可證，被告前開犯行亦經本院以
    意圖散佈於眾，而指摘足以毀損他人名譽之事，處拘役30日
    ，如易科罰金，以銀元300 元折算1 日，有本院刑事庭將附
    帶民事訴訟案件移送前來時，連同刑事卷宗一併影印附卷可
    查，原告前開主張堪予採信。惟被告以前詞置辯，故本件之
    爭點為：(一)被告有無於92年10月29日以前四處宣稱原告係搶
    匪或被關？(二)原告所受381 萬元之損失與被告之行為有無因
    果關係？經查：
（一）按當事人主張有利於己之事實者，就其事實有舉證責任，
      民事訴訟法第277 條前段定有明文。本件原告主張被告自
      89年底多次對外宣稱原告為搶匪、被關等情，為被告所否
      認，依前開規定，自應由原告負舉證責任。經查，證人吳
      壕鈺於偵查時證稱：「九十一年八、九月間在台南『玉市
      』有聽到被告罵告訴人『搶匪』‧‧‧。」（見臺灣高雄
      地方法院檢察署92年度偵字第25910 號卷93年1 月12日訊
      問筆錄第3 頁第10行）等語；又原告於偵查中提出錄音帶
      譯文，該譯文係記載91年9 月間於台南市○○路玉市場，
      兩造、證人吳壕鈺及玉市場場主吳福泰談話內容，其中有
      被告稱：「就是他（呂，指原告）搶劫我的貨」、「‧‧
      ‧你這個王八蛋搶我的貨」、「‧‧‧你這個狼心狗肺的
      東西」、「你這不要臉的東西」等語，有譯文附於偵查卷
      可稽。前開記載原告搶劫珠寶之內容與證人吳壕鈺之證詞
      大致相符，故原告主張被告在91年9 月間有妨害名譽之行
      為，堪予採信。被告於刑事庭審理中固陳稱懷疑該錄音帶
      是經過剪接，惟其並未否認前開錄音帶為其本人之聲音，
      而前開錄音帶於本院刑事庭審理中曾當庭播放勘驗，勘驗
      結果認為其內容與譯文大致相符、與被告之聲音相似，有
      93年8 月9 日審判筆錄（見筆錄第3 、4 頁）、刑事判決
      （見判決第3 頁第4 行以下）可按，被告所辯無足採信。
（二）原告於本院93年10月20日審理時陳稱，被告89年妨害名譽
      之行為無證據證明，但刑事案件錄音帶及吳壕鈺於偵查中
      之證詞可以證明被告確實有妨害名譽之行為（見當日筆錄
      第3 、4 頁）等語。惟查，原告於刑事案件提出之錄音帶
      譯文係記載91年9 月在台南市○○路玉市場發生之事件；
      而證人吳壕鈺同係證明被告在91年8 、9 月間，在台南市
      玉市場罵原告為搶匪之事實，已如前述。而原告自承前開
      房地契約早在91年7 月22日解約，並有原告提出之協議書
      及證明書附卷可稽。是依前開說明可知，原告解約日期早
      於被告上開行為之日，則原告前開損害自與被告上開91年
      8 、9 月間之行為無涉。次查，證人即原告之配偶梁素貞
      固證稱：90年5 月間其曾前去被告位於台南市○○路玉市
      場之的攤位質詢被告為何對外散播謠言說原告被判刑入獄
      、指稱原告之商品為贓物，要求被告不要再毀謗被告之名
      譽等情（見本院卷94年1 月10日準備程序筆錄第2 、3 頁
      ）。惟證人上開所言僅能證明證人指責被告不應該對他人
      散佈不實消息，損害原告之名譽，無法證明其聽聞被告向
      其或第三人宣稱原告為搶匪或被關等情，故證人所言尚不
      足證明被告確實自89年底散佈原告為搶匪、被關之事實。
      再查，兩造對於被告之珠寶攤位在89年底被搶之事實不爭
      執，則被告於本院所稱於90年5 月間發現被搶之珠寶（見
      本院93年11月15日準備程序筆錄第3 頁第1 行、93年12月
      14 日 勘驗筆錄第2 頁第6 行）等語，應係在陳述珠寶被
      搶之事實，而非評價原告為「搶匪」之陳述，尚不得以被
      告前開陳述認為被告承認散佈原告為搶匪之事實，併予敘
      明。
（三）再者，縱認被告自89年底起四處散佈不實消息妨害原告名
      譽，惟被告否認原告該381 萬之被沒收價金之損失與本件
      妨害名譽行為有關，依民事訴訟法第277 條前段之規定，
      自應由原告就其損害與被告之行為間有相當因果關係負舉
      證責任。惟查，原告與國唐公司解約原因為何？是否因珠
      寶生意欠佳或其他原因所致？倘若是珠寶生意欠佳所致，
      又與被告之行為有何關聯？皆未見原告舉證以明之。且查
      原告自承從事珠寶業自由買賣、每月收入不固定（見本院
      93年12月13日準備程序筆錄第2 頁）。是依原告所言，經
      營珠寶業之收入本不固定，營業收入多寡繫乎市場、人脈
      、客戶需求、經濟景氣程度等多重因素而定，尚難因被告
      有前開行為遽而認定原告上開財產上之損害與被告之行為
      有相當因果關係。原告既未能舉證其損害與被告之行為間
      有相當因果關係，其前開主張自難採信。。從而，原告依
      侵權行為之法律關係請求被告賠償財產上之損害，為無理
      由，應予駁回。其假執行之聲請，因訴之駁回而失所附麗
      ，應併予駁回。至於原告是否因被告妨害名譽之行為受有
      非財產上之損害，因原告未於本件訴訟一併主張，本院自
      毋庸予以審酌，併此敘明。
五、本件事證已臻明確，兩造其餘主張、陳述及證據，於本件之
    判斷，均不生影響，爰不一一贅述，附此敘明。
六、結論：本件原告為無理由，依民事訴訟法第385 條第1 項前
    段、第78 條，判決如主文。
中　　華　　民　　國　 94　 年　　5　　月　　　31     日
                  民事第五庭
                      審判長法  官  陳嘉惠
                            法  官  秦慧君
                            法  官  方錦源
正本係照原本作成。
如對本判決上訴，須於判決送達後20內向本院提出上訴狀。
中　　華　　民　　國　 94　 年　　5　　月　　　31     日
                            書記官  邱靜銘
